【裁判字號】    99,交上訴,74
【裁判日期】    990729
【裁判案由】    公共危險等
【裁判全文】
臺灣高等法院刑事判決                99年度交上訴字第74號
上  訴  人
即  被  告  乙○○
上列上訴人因公共危險等案件，不服臺灣板橋地方法院98年度交
訴字第176號，中華民國99年4月14日第一審判決（起訴案號：臺
灣板橋地方法院檢察署98年度偵緝字第1621號），提起上訴，本
院判決如下：
    主  文
上訴駁回。
    事實及理由
一、乙○○前因竊盜案件，經台灣板橋地方法院以93年度簡上字
    第686號判處有期徒刑6月確定。又因違反電子遊戲場業管理
    條例案件，經臺灣桃園地方法院以94年度簡上字第292號判
    決判處有期徒刑10月確定，嗣經同法院以96年度聲減字第
    531號裁定減刑為有期徒刑5月，並與前述6月有期徒刑部分
    接續執行，於民國（下同）96年7月16日執行完畢（本案關
    於肇事逃逸部分構成累犯）。其於97年12月24日晚間11時50
    分許，騎乘車牌號碼DUA-621號輕型機車，沿臺北縣三重市
    ○○街往同安街方向行駛，嗣行經重安街與集美街口時，本
    應注意車前狀況，並隨時採取必要之安全措施，及汽車行駛
    至交岔路口，應遵守燈光號誌之指示行車；復依當時雖為夜
    間，惟當地有照明，天候晴，視距良好，柏油路面乾燥、無
    缺陷、亦無障礙物，並無不能注意之情事，竟疏未注意車前
    狀況，且見上開交岔路口其行向之燈光號誌已為表示禁止通
    行進入路口之紅燈號誌，仍騎乘前開機車闖越紅燈駛入該交
    岔路口內，適有甲○○騎乘車牌號碼N37-323號重型機車及
    丙○○騎乘車牌號碼M68-928號重型機車，均沿臺北縣三重
    市○○街往重新路方向行駛，並依綠燈號誌直行駛入同一交
    岔路口，因乙○○闖越紅燈，甲○○、丙○○煞車不及，甲○○、丙○○所騎乘機車之車頭遂先後撞擊乙○○所騎乘機
    車之右側車身，甲○○、丙○○因此人車倒地，致甲○○受
    有左腕、胸部、雙膝多處挫傷之傷害，丙○○則受有右小腿
    擦傷，左膝、右大腿鈍挫傷、皮下血腫之傷害。乙○○於事
    故發生後，已明知其駕駛動力交通工具肇事，致甲○○及丙○○受傷，竟基於肇事逃逸之犯意，未留下任何聯絡資料，
    亦未對甲○○、丙○○施以必要之救護措施，即騎乘機車逃
    離現場，嗣為警循線查獲，始查悉上情。
二、案經丙○○及甲○○訴由臺北縣政府警察局三重分局移送板
    橋地方法院檢察署檢察官偵查起訴。
    理  由
一、證據能力部分：
    按被告以外之人於審判外之陳述，雖不符刑事訴訟法第159
    條之1至第159條之4之規定，而經當事人於審判程序同意作
    為證據，法院審酌該言詞陳述或書面陳述作成時之情況，認
    為適當者，亦得為證據；當事人、代理人或辯護人於法院調
    查證據時，知有刑事訴訟法第159條第1項不得為證據之情形
    ，而未於言詞辯論終結前聲明異議者，視為有前項之同意，
    刑事訴訟法第159條之5第1項、第2項分有明文。經查，本件
    認定事實所引用之卷內供述證據及非供述證據，檢察官、被
    告於本院言詞辯論終結前均未聲明異議，本院審酌並無證據
    證明係公務員違背法定程序所取得，且卷內之文書證據，亦
    無刑事訴訟法第159條之4之顯有不可信之情況與不得作為證
    據之情形，則認定事實所引用之卷內文書證據、物證等證據
    ，均有證據能力。
二、經查：
（一）上揭犯罪事實，業據被告乙○○於原審及本院審理中自白
      不諱，核與證人即告訴人丙○○及甲○○於警詢、偵查中
      指述之情節相符，復有道路交通事故現場圖、道路交通事
      故調查報告表(一)、(二)各1份、臺北縣政府警察局舉發違反
      道路交通管理事件通知單2紙、事故現場及車損照片18張
      等在卷可稽，足認被告之自白與事實相符。
（二）按汽車行駛時，駕駛人應注意車前狀況，並隨時採取必要
      之安全措施；又汽車行駛至交岔路口時，應遵守燈光號誌
      ，道路交通安全規則第94條第3項、第102條第1項第1款前
      段規定甚明。被告騎乘機車行經本件事故發生路口，依上
      開規定本負有注意之義務。復以案發時雖為夜間，惟當地
      有照明，天候晴，視距良好，柏油路面乾燥、無缺陷、亦
      無障礙物，有前揭道路交通事故調查報告表(一)足佐，是被
      告當時亦無不能注意之情事，其竟疏於注意，騎乘機車闖
      越紅燈號誌駛入上開路口，且未留意車前狀況，採取必要
      之安全措施，致騎乘機車沿前述行向遵守綠燈號誌駛入同
      一路口之甲○○、丙○○均反應不及，而與被告之機車發
      生碰撞，被告對本件車禍之發生自有過失。而甲○○、丙○○因本件交通事故，分別受有如事實欄所載之傷害，亦
      有臺北縣立醫院97年12月31日診斷證明書2紙在卷為據，
      被告之過失行為與甲○○、丙○○之傷害結果間，顯具有
      相當因果關係。
（三）按刑法第185條之4之肇事逃逸罪，係以處罰肇事後逃逸之
      駕駛人為目的，促使駕駛人於肇事後能對被害人即時救護
      或其他必要措施，以減少因延誤就醫致生無謂傷亡，是該
      罪之成立只以行為人有駕駛動力交通工具肇事，致人死傷
      而逃逸之事實為已足，至行為人對肇事有無過失及其離去
      之原因為何，則非所問（最高法院93年度台上字第5699號
      判決、92年度台上字第6541號判決同此意旨）。又駕駛人
      於肇事後，雖非不得暫時離開現場請求協助（如離開現場
      打電話、尋人幫忙或找尋救護工具等），或委請他人行使
      救護義務，惟於尋求協助後，仍應留置現場等待警方處理
      ，或至少應確定傷者已能獲得必要救助，始能離開現場，
      並負有留置現場協助警方處理善後之責任（如確定肇事人
      身分、肇事責任、現場跡證，有無不能安全駕駛之情形，
      協助製作筆錄等情），始與上開法條立法意旨無違。被告
      上訴雖辯稱：事故發生後，伊離開現場時，告訴人等未加
      阻止，伊心想無大礙，又伊有其他急事，於是離開並非有
      意逃逸云云；查被告於偵查中自承：車禍後，伊沒有報警
      ，也沒有叫救護車等語（見偵緝卷第31頁），依上述，肇
      事之駕駛人應留置現採取必要救護措施及處置，被告於肇
      事當日既未留下即逕自離開車禍現場，自已構成肇事逃逸
      罪甚明，被告上訴意旨所述告訴人未加阻止，其有急事云
      云，均無解於肇事逃逸罪責。
（四）本件事證明確，被告犯行洵堪認定。
三、核被告所為，係犯刑法第284 條第1 項前段之過失傷害罪及
    同法第185 條之4 之肇事致人受傷而逃逸罪。其以一行為致
    丙○○及甲○○二人身體受有傷害，而觸犯過失傷害罪二罪
    ，為想像競合犯，應從一重論以過失傷害罪處斷。其所犯過
    失傷害罪及肇事逃逸罪間，犯意各別，行為互殊，應予分論
    併罰。再被告有如事實欄所示之犯罪科刑執行情形，有本院
    被告前案紀錄表可佐，其於有期徒刑執行完畢後5年內，故
    意再犯本件有期徒刑以上之肇事逃逸罪，為累犯，就肇事逃
    逸罪部分應依刑法第47條第1項之規定加重其刑。
四、原審適用刑法第284條第1項前段（原審於論結欄漏引前段，
    應予補正）、第185條之4、第55條、第47條第1項、第41條
    第1項前段、（贅引刑法51條第5款），刑法施行法第1條之1
    第1項、第2項前段等規定，並審酌被告之素行、生活狀況、
    犯罪之情節、過失程度、告訴人所受之損害、及被告犯罪後
    雖知坦認犯行，惟其迄今僅賠償告訴人丙○○部分款項，尚
    未與告訴人丙○○、甲○○達成民事和解等一切情狀，就過
    失傷害部分，量處被告拘役40日，就肇事逃逸部分，量處被
    告有期徒刑7月，並就拘役刑部分諭知易科罰金之折算標準
    。認事用法，核無違誤。被告上訴陳稱伊目前服勞動役中，
    尚有家中妻小扶養，請求減輕其刑云云，惟查，刑法第185
    條之4駕駛動力交通工具肇事，致人傷而逃逸罪，法定本刑
    為6月以上5年以下有期徒刑，被告就關於肇事逃逸罪部分構
    成累犯，應加重其刑；又刑法第284條第1項前段過失傷害人
    罪，法定本刑為6月以下有期徒刑、拘役或5百元以下罰金，
    原審上開量刑，均在法定範圍內為之，亦無量刑失出或失入
    之情事，被告上述所陳，亦不可採，從而，被告上訴為無理
    由，應予駁回。
據上論斷，應依刑事訴訟法第368條，判決如主文。
本案經檢察官林炳雄到庭執行職務。
中    華    民    國    99    年    7     月    29    日
                  刑事第六庭審判長法  官  林明俊
                                  法  官  何信慶
                                  法  官  吳淑惠
以上正本證明與原本無異。
過失傷害罪部分，不得上訴。
肇事逃逸罪部分，如不服本判決，應於收受送達後10日內向本院
提出上訴書狀，其未敘述上訴之理由者並得於提起上訴後10日內
向本院補提理由書（均須按他造當事人之人數附繕本）「切勿逕
送上級法院」。
                                  書記官  陳雅加
中    華    民    國    99    年    8     月    3     日
附錄本案論罪科刑法條全文：
中華民國刑法第185條之4
（肇事遺棄罪）
駕駛動力交通工具肇事，致人死傷而逃逸者，處 6 月以上 5 年
以下有期徒刑。
中華民國刑法第284條第1項
因過失傷害人者，處 6 月以下有期徒刑、拘役或 5 百元以下罰
金，致重傷者，處 1 年以下有期徒刑、拘役或 5 百元以下罰金
。

司法院資訊處製作；財團法人民間司法改革基金會備份。
